【裁判字號】    97,交聲,171
【裁判日期】    970910
【裁判案由】    違反道路交通管理處罰條例聲明異議
【裁判全文】
臺灣苗栗地方法院交通事件裁定         97年度交聲字第171號
原處分機關  交通部公路總局新竹區監理所苗栗監理站
異  議  人
即受處分人  甲○○原名張良煒.
                  國民身分證統.
上列異議人即受處分人因違反道路交通管理處罰條例案件，對於
交通部公路總局新竹區監理所苗栗監理站於民國97年7 月11日所
為之竹監苗字第裁54-ZCA180834號處分（原舉發案號：公警局交
字第ZCA180834號）聲明異議，本院裁定如下：
    主    文
原處分撤銷。
甲○○不罰。
    理    由
一、原處分意旨略以：異議人張良煒原所有車牌號碼6477-NT 號
    自用小客車，於民國96年1 月4 日10時24分許，在國道一號
    南下152 公里處，因「速限100 公里，經雷達（射）測定行
    速為120 公里，超速20公里」之違規，遂以公警三交字第09
    70372510號舉發違反道路交通管理事件通知單逕行舉發。異
    議人原所有上開車號自小客車於96年1 月12日辦理過戶登記
    ，上開違規通知單違規日期為96年1 月4 日，係屬車輛過戶
    前之違規案件，異議人未能提供應歸責人相關證明文件佐證
    ，難以遽予依處罰條例第85條規定通知應歸責人到案依法處
    理，爰依道路交通管理處罰條例第40條第1 項款暨違反道路
    交通管理事件統一裁罰基準及處理細則第44條第1 項之規定
    ，裁罰鍰新臺幣（下同）6,000 元（原處分漏依第63條第1
    項第1 款規定，記違規點數1 點）等語。
二、異議人聲明異議意旨略以：異議人原為車牌號碼6477-NT 號
    車之車主，因銀行貸款未繳，經銀行通知，已在95年11月13
    日將該車交由銀行指定地點：中部保管場友森汽車有限公司
    點收，並至苗栗縣警察局苗栗分局偵察隊說明車子是由本人
    親自繳回銀行，但由於南山人壽保險公司遲未辦理過戶，導
    致本人被開罰單，為此提出聲明異議等語。
三、按汽車行駛於高速公路、快速公路或設站管制之道路，不遵
    使用限制、禁止、行車管制及管理事項之管制規則而有行車
    速度超過規定之最高速限或低於規定之最低速限之行為者，
    處汽車駕駛人新臺幣（下同）3,000 元以上6,000 元以下罰
    鍰，並予記違規點數1 點，道路交通管理處罰條例第33條第
    1 項第1 款、第63條第1 項第1 款分別定有明文。上開條文
    既規定「汽車駕駛人」，可知處罰對象，係實際之汽車駕駛
    人，而非汽車所有人，經查：
  (一)異議人所有之上開車輛，於上開時、地有前揭之違規行為，
    經逕行舉發後，異議人到案陳明原所有車輛在上揭違規行為
    前已經交由銀行指定地點即友森汽車有限公司點收，惟原處
    分機關仍以異議人未能提出應歸責人相關證明文件佐證為由
    ，將本件違規行為歸責於異議人而裁罰等情，有舉發違反道
    路交通管理事件通知單、交通部公路總局新竹區監理所苗栗
    監理站違反道路交通管理事件裁決書、交通部公路總局新竹
    區監理所苗栗監理站97年8 月13日竹監苗字第0970007063號
    對違反道路交通管理事件不服裁決聲明異議案件移送書等各
    1 份附卷可稽。
  (二)異議人於95年5 月4 日以動產擔保抵押借款方式向南山人壽
    保險公司（以下簡稱南山人壽公司）借款299,000 元，購買
    賓士廠牌車牌號碼6477-NT 號自用小客車乙輛，雙方並簽訂
    車輛動產抵押暨借款契約書及辦妥動產擔保抵押設定登記，
    約定分為12期付款，自95年6 月4 日起至96年5 月4 日止，
    每月為一期，每期應繳26,706元，異議人僅繳二期款，即因
    無法繳納貸款，而於95年11月13日主動將上開車輛交由南山
    人壽公司所指定之保管場即友森汽車有限公司乙節，有中部
    保管場- 友森汽車有限公司取回車輛檢查表暨賣車同意書、
    苗栗縣警察局苗栗分局偵查隊95年12月2 日查證報告、苗栗
    縣警察局苗栗分局偵查隊張良煒、陳雅旻調查筆錄各1 份附
    卷可參；復經本院函詢友森汽車有限公司，該公司於97年8
    月21日函覆略以：「經查車牌號碼6477-NT 號車輛為友邦資
    融（股）公司貸款之車輛，經由友邦資融（股）公司連絡債
    務人，於95年11月13日由張良煒先生交回廠牌BENZ C280 車
    輛號碼6477-NT 號車輛壹台至本公司保管，隔日95年11月14
    日由友邦資融（股）公司通知和昇通運公司運往台北縣內信
    升汽車有限公司接管並進行拍賣，該車輛由信升汽車有限公
    司於95年12月28日進行拍賣，該車輛由拍定人呂柏諺先生於
    96年1 月12日繳銷。」等語，有該公司97年8 月21日出具之
    書函暨所附車輛入場光碟、車輛出場明細、友森車輛管制中
    心入場表1 份附卷可參；又本件經證人即友森汽車有限公司
    負責人乙○○到庭具結證稱：「（異議人何時把車號6477-N
    T 號自小客車交給你？）95年11月13日下午4 時45分，由我
    親自點收，地點在台中市○○路168 號，由異議人親自交給
    我」、「（為何要把車子交給你？）因此車是銀行貸款車，
    異議人要將車子還給南山，而南山委託信升公司處理該車」
    、「（車號6477-NT 號自小客車交給你後，你如何處理？）
    95年11月14日由友邦公司通知和昇公司運回台北五股信升公
    司」、「（之後車子又賣給誰？）95年12月28日委拍，賣給
    拍定人呂柏諺」、「（異議人將車子交給你之後，異議人有
    無再使用或保管？）都沒有。」等語明確，是異議人辯稱上
    開違規時間，系爭車輛已在南山人壽公司乙情，顯然非虛。
  (三)再依道路交通管理處罰條例第7 條之2 、道路交通管理處罰
    條例第85條第1 項及違反道路交通管理事件統一裁罰基準及
    處理細則第36條之規定，如係逕行舉發之情形，應按已查明
    之資料，由舉發機關送達被通知人即汽車所有人，再由汽車
    所有人依通知單之應到案日期前到案，並告知違規駕駛人之
    姓名等資料，處罰機關應另行通知違規駕駛人到案依法處理
    ，逾應到案日期，處罰機關始得依上揭規定處罰該汽車所有
    人。換言之，對於違反道路交通管理處罰條例行為之處罰，
    原則上應處罰汽車駕駛人，而例外如有應可歸責於車輛所有
    人之情形下，始得處罰車輛所有人。本件交通部公路總局新
    竹區監理所苗栗監理站固以異議人未能依道路交通管理處罰
    條例第85條第1 項及違反道路交通管理事件統一裁罰基準及
    處理細則第36條之規定提出本件應歸責人相關證明文件為由
    ，依此歸責規定據以裁罰。然查，異議人早於本件違規行為
    發生前即將上開自小客車交還南山人壽公司所委託之友森汽
    車有限公司，且異議人對於該車移轉於何人使用並無從知悉
    乙節，已如前述，處罰機關自不能僅因異議人無法提出本件
    應歸責人之相關證明文件即認其有何可歸責之情，從而，本
    件違規事件既無證據證明異議人為車輛之實際駕駛人，故異
    議人並非應受歸責之對象至明。原處分機關未察，以異議人
    有前述違規行為之歸責事由據以裁罰，自有未洽，應由本院
    將原處分撤銷，改為異議人不罰之諭知。
四、據上論斷，應依道路交通管理處罰條例第87條第2 項，道路
    交通案件處理辦法第20條，裁定如主文。
中    華    民    國    97    年    9     月    10    日
                  交通法庭    法  官  林卉聆
上正本證明與原本無異。
如不服本裁定，應於收受送達後5 日內向本院提出抗告狀。
                              書記官  楊慧萍
中    華    民    國    97    年    9     月    10    日


司法院資訊處製作；財團法人民間司法改革基金會備份。
